【裁判字號】    95,訴,1012
【裁判日期】    951222
【裁判案由】    違反毒品危害防制條例
【裁判全文】
臺灣屏東地方法院刑事判決              95年度訴字第1012號
公  訴  人  臺灣屏東地方法院檢察署檢察官
被      告  甲○○
                    現於臺灣屏東看守所
上列被告因違反毒品危害防制條例案件，經檢察官提起公訴（95
年度毒偵字第1614、1762號），被告於準備程序中先就被訴事實
為有罪之陳述，本院合議庭裁定改依簡式審判程序審理，判決如
下：
    主  文
甲○○施用第一級毒品，處有期徒刑捌月，扣案之第一級毒品海
洛因壹包（含袋重零點貳柒公克）沒收銷燬，注射針筒壹支沒收
之。
    事  實
一、甲○○前因施用毒品案件，經送觀察、勒戒後，認無繼續施
    用毒品之傾向，而於民國91年10月2 日執行完畢釋放，並由
    臺灣高雄地方法院檢察署檢察官於91年10月1 日以91年度毒
    偵字第3368號為不起訴處分確定。詎其猶不知悔改，復於前
    開觀察勒戒執行完畢釋放後5 年內，基於施用第一級毒品海
    洛因之犯意，自95年9 月5 日13時許起至95年9 月18日13時
    許止，在其位於屏東縣竹田鄉○○村○○路206 巷26號住處
    或屏東縣內埔鄉內埔保齡球館內廁所或內埔鄉崇文巷46之1
    號朋友家等地點，以將海洛因摻水置入針筒注射血管之方式
    及平均每3 、4 天施用1 次之頻率，施用第一級毒品海洛因
    多次。嗣為警於（一）95年9 月5 日13時10分許，在屏東縣
    內埔鄉○○村○○路270 號內埔保齡球館前查獲，且經其同
    意採尿送驗，其尿液呈嗎啡陽性反應；（二）95年9 月18日
    14時許，在屏東縣內埔鄉內田村崇文巷46之1 號前查獲，並
    扣得第一級毒品海洛因1 包（含袋重0.27公克）及注射針筒
    1 支，且經其同意採尿送驗，其尿液呈嗎啡陽性反應。
二、案經屏東縣警察局內埔分局報告臺灣屏東地方法院檢察署檢
    察官偵查起訴。
    理  由
一、被告甲○○於準備程序中，先就上開犯罪事實為有罪之陳述
    ，且所犯係死刑、無期徒刑、最輕本刑為3 年以上有期徒刑
    以外之罪，經本院合議庭依刑事訴訟法第273 條之1 第1 項
    之規定，裁定由法官一人獨任進行簡式審判程序，合先敘明
    。
二、上開犯罪事實，業據被告甲○○於本院審理時坦承不諱，且
    被告於95年9 月5 日、95年9 月18日經警採其尿液送驗結果
    ，確均呈嗎啡陽性反應，有臺灣檢驗科技股份有限公司95年
    9 月21日、95年10月5 日報告編號KＺ000000000000、KＺ0000
    00000000號濫用藥物尿液檢驗報告、屏東縣警察局內埔派出
    所偵辦毒品案件嫌疑犯尿液採證檢驗對照表、屏東縣警察局
    內埔分局辦理煙毒麻醉藥品案尿液受驗人員真實姓名對照表
    各1 紙、照片11幀在卷可稽，及注射針筒1 支扣案可資佐證
    。而扣案之白色粉末1 包（含袋重0.27公克），經送請法務
    部調查局鑑驗結果，確係第一級毒品海洛因無訛，有該局95
    年10月31日調科壹字第09523031700 號檢驗通知書1 紙附卷
    可佐，足認被告上開自白，確與事實相符，應可採信。又被
    告前因施用毒品案件，經送觀察、勒戒後，認無繼續施用毒
    品之傾向，而於91年10月2 日執行完畢釋放，並由臺灣高雄
    地方法院檢察署檢察官於91年10月1 日以91年度毒偵字第33
    68號為不起訴處分確定一情，有臺灣高等法院被告前案紀錄
    表及臺灣屏東地方法院檢察署刑案資料查註紀錄表各1 份在
    卷可稽。是被告於前揭觀察、勒戒執行完畢後5 年以內再犯
    本件施用第一級毒品犯行之事證明確，堪以認定，應依法論
    科。
三、論罪科刑：
（一）施用毒品行為為集合犯：
    1.依最高法院86年臺上字第3295號判例意旨，數行為於同時
      同地或密切接近之時地實施，侵害同一之法益，各行為之
      獨立性極為薄弱，依一般社會健全觀念，在時間差距上，
      難以強行分開，在刑法評價上，以視為數個舉動之接續施
      行，合為包括之一行為予以評價，較為合理，方屬接續犯
      之範疇。足見「接續犯」之成立係以時、空密接性為前提
      要件，即透過對於同一法益之同種類侵害行為繼續不間斷
      之實行，業已稀釋個別行為之獨立性，致使刑法評價時將
      之視為單一、整體之犯罪行為，以符合社會一般人對於行
      為概念之認知，並與行為人之犯罪目的相互結合。惟被告
      多次施用海洛因之行為期間約13日，平均每3 、4 日施用
      1 次海洛因，各次犯行間明顯可分而具有獨立性，核與前
      揭判例意旨所稱「數行為於同時同地或密切接近之時地實
      施」之特性並不相符，已難認合於「接續犯」之前提要件
      。
    2.至於學理上「包括一罪」概念中，與施用毒品之犯罪型態
      較有關聯者，應屬「集合犯」之態樣，此即依一般社會通
      念，特定犯罪行為具有反覆實施之特性，立法者於制定刑
      罰法律之初，亦已認知該種行為類型之反覆性，而有意藉
      由法條中客觀構成要件之行為要素，涵括上開具有反覆實
      施特性之數個犯罪行為，仍僅接受一次刑法之評價為已足
      。施用毒品犯罪通常極易成癮，一旦身染毒癮，即有於短
      時內密集施用之傾向，是就業已成癮之施用毒品者而言，
      如將個別施用行為在刑法上逐一評價並分別論處罪刑，恐
      係無視於該種犯罪類型反覆實施之特性，而有使行為人承
      受過度且顯不相當刑罰之疑慮。此乃立法者於制定毒品危
      害防制條例時既依成癮性、濫用性及對社會危害性而將毒
      品分為4 級，且僅規定處罰施用第一、二級毒品，足見毒
      品危害防制條例所處罰施用第一、二級毒品，其構成要件
      之行為要素係具有成癮、濫用之反覆、延續實行，參諸同
      條例就施用第一級、第二級毒品者另有施予觀察、勒戒或
      強制戒治等戒除毒癮之保安處分，及倘行為人曾經刑事處
      遇方式助其戒斷毒癮，猶再犯施用毒品，足見原所據以實
      施之治療程序，顯然不能收其實效，而應依法追訴處罰等
      規定，據此可知，施用毒品之行為本身，顯然具有反覆性
      及延續性之特徵，準此，「施用」即屬此類犯罪之常態，
      倘認「施用」毒品，為數罪評價，恐與刑罰之過度評價禁
      止原則相悖。基此，將此反覆多次施用毒品犯行列入「集
      合犯」之實質一罪範疇，應屬合理。
    3.綜上所述，本件被告反覆多次施用海洛因之犯罪行為，時
      間甚為密集，施用頻率約為每3 、4 日施用1 次，且前因
      施用毒品案件，經送觀察、勒戒後，仍為本件多次施用毒
      品之行為，顯見被告有施用毒品之犯罪倚賴性，復參諸被
      告於本院審理時自承其有施用海洛因之習慣一情，足認被
      告施用第一級毒品海洛因，乃係基於反覆施用第一級毒品
      海洛因之集合性犯罪故意，而於密切之時、地反覆延續實
      行施用第一級毒品之犯罪，依社會一般客觀上之觀察，符
      合一個反覆、延續性之行為觀念，揆諸前揭說明，被告多
      次施用海洛因之行為，應論以「集合犯」而為「包括一罪
      」，僅受一次之刑法評價。至公訴意旨認被告施用海洛因
      2 次之行為應分論併罰之部分，承上所述，容有未洽，附
      此敘明，
（二）查海洛因係毒品危害防制條例第2 條第2 項第1 款所定之
      第一級毒品，不得非法持有、施用。故核被告所為，係犯
      毒品危害防制條例第10條第1 項施用第一級毒品罪。其於
      施用海洛因前後持有海洛因犯行，為其施用之高度行為所
      吸收，不另論罪。爰審酌被告前因施用毒品案件，經送觀
      察、勒戒後，仍未戒除施用毒品之惡習，復施用第一級毒
      品，戕害身心甚鉅，惟念其施用毒品乃戕害自己之健康，
      尚未危及他人，其犯罪之動機、方法、所生損害及生活狀
      況，及犯後坦承犯行之態度等一切情狀，量處如主文所示
      之刑。扣案之白色粉末1 包（含袋重0.27公克），經送請
      法務部調查局鑑驗結果，確係第一級毒品海洛因無訛，有
      該局95年10月31日調科壹字第09523031700 號檢驗通知書
      1 紙可按，應依毒品危害防制條例第18條第1 項前段規定
      沒收銷燬之。另扣案之注射針筒1 支，為被告所有且供犯
      罪所用之物，業據其供明在卷，應依刑法第38條第1 項第
      2 款規定併予諭知沒收。
據上論斷，應依刑事訴訟法第299條第1 項前段、第273條之1第1
項，毒品危害防制條例第10條第1 項、第18條第1 項前段，刑法
第11條、第38條第1項第2款，判決如主文。
本案經檢察官潘國威到庭執行職務。
中    華    民    國    95    年    12    月    22    日
                  刑事第一庭    法  官  黃聖涵
以上正本證明與原本無異。
如不服本判決應於收受本判決送達後十日內向本院提出上訴書狀，
其未敘述上訴理由者，並得於提起上訴後十日內向本院補提理由
書狀（均須按他造當事人之人數附繕本）「切勿逕送上級法院」
中    華    民    國    95    年    12    月    22    日
                                書記官  蘇雅慧
本件論罪科刑法條：
毒品危害防制條例第10條
施用第一級毒品者，處 6 月以上 5 年以下有期徒刑。
施用第二級毒品者，處 3 年以下有期徒刑。


司法院資訊處製作；財團法人民間司法改革基金會備份。
